臺灣高等法院高雄分院刑事裁定　　　　 100年度交抗字第59號
抗　告　人
即受處分人　單文程
上列抗告人因違反道路交通管理處罰條例聲明異議案件，不服臺
灣高雄地方法院中華民國100 年1 月20日裁定（100 年度交聲字
第18號），提起抗告，本院裁定如下：
    主  文
抗告駁回。
    理  由
一、本件經本院審理結果，認第一審裁定認事、用法均無違誤，
    應予維持，並引用第一審裁定之理由及證據（如附件）。
二、本件抗告意旨略以：觀諸道路交通安全規則第112 條第1
    項第9 款、道路交通管理處罰條例第56條第1 項第5 款立法
    規範，係指駕駛人於「顯有」妨礙其他人、車通行處所停車
    者，始足當之，即需駕駛人將車輛停置在「顯有」妨礙其他
    人、車通行處所，始能逕依該條款予以處罰。抗告人所駕
    自小客車雖停放在高雄市律師公會專屬停車場入口柵欄之外
    ，該位置係緊鄰圍牆，前後並無與紅磚路面人行道相連，雖
    有使進出停車場之車道變窄，但並無明顯妨礙到其他欲進出
    停車場之會員之通行，且因高雄地院律師公會專屬停車場停
    車位不足，場地狹小，故有不成文慣例希望律師停在入口柵
    欄車道上，而不要停在停車場內車道上，以免妨礙律師車輛
    之進出停車位。況且抗告人所停車之土地仍屬高雄地院所有
    ，此有該堵牆為證。亦因抗告人停車緊鄰圍牆邊，並無使行
    人行經此處時，必須繞過車輛方能繼續行進，否則行人將撞
    牆而行，一般行人行經該處亦需繞道圍牆方能通行，對於公
    眾用路權益，並無造成妨礙。更何況道路交通安全規則第
    112 條對汽車停車之規定，並無限制僅能停在劃定之停車格
    內，若僅因為該停車處為「其他人、車通行處所」及「停後
    將使車道變窄」而逕予認定違反道路交通安全規則第112 條
    第1 項第9 款之規定，則一般未劃有停車格之道路上若停車
    ，均將因使車道變窄而受罰！此顯非立法原意至明。抗告人
    停在緊鄰圍牆邊，該處雖未劃有停車格，但亦無紅、黃線之
    禁止停車線，雖有使車道變窄，但並非停在其他人、車通行
    之道路中間而有「顯有」妨礙通行之疑慮，故尚無法認定有
    「在顯有妨礙其他人、車通行處所停車」之違規事實。縱
    認抗告人違反道路交通安全規則第112 條第1 項第9 款規定
    ，應依道路交通管理處罰條例第56條第1 項第5 款處罰，但
    應處罰鍰範圍為新台幣（下同）6 百元至1 千2 百元，抗告
    人為初犯，並無其他嚴重違規事實，應處6 百元始為適當，
    原審並無提出處罰鍰9 百元之理由，亦有裁定不備理由之違
    法。爰此狀請撤銷原裁定，以維權益云云。
三、經查：
（一）按汽車停車時，在顯有妨礙其他人、車通行處所，不得停
      車，道路交通安全規則第112 條第1 項第9 款定有明文。
      又汽車駕駛人停車時，在顯有妨礙其他人、車通行處所停
      車者，處新臺幣（下同）600 元以上1,200 元以下罰鍰，
      道路交通管理處罰條例第56條第1 項第5 款規定甚明。
（二）抗告人單文程於99年9 月30日下午4 時4 分許，確有將其
      所有之車牌號碼0820－E5號自用小客車，停放於高雄市市
      ○○路171 號前高雄市律師公會專屬停車場出入口處之事
      實，為抗告人所不爭執，且有現場照片8 張可按( 見原審
      卷第18、19頁) ，至堪認定。
（三）按抗告人所稱之紅、黃禁止（臨）停車線，係針對與道路
      邊緣處相接之路邊可否停車所設之禁制標線，此見依道路
      交通管理處罰條例第4 條第2 項授權訂定之道路交通標誌
      標線號誌設置規則第168 條第1 項、第2 項規定：「禁止
      停車線，用以指示禁止停車路段，以劃設於道路緣石正面
      及頂面為原則，無緣石之道路得標繪於路面上，距路面邊
      緣以30公分為度。」、「本標線為黃實線，線寬除設於緣
      石正面者以緣石高度為準外，其餘皆為10公分。」；同規
      則第169 條第1 項、第2 項規定「禁止臨時停車線，用以
      指示禁止臨時停車路段，以劃設於道路緣石正面或頂面為
      原則，無緣石之道路得標繪於路面上，距路面邊緣以30公
      分為度。」、「本標線為紅色實線，線寬除設於緣石，正
      面者以緣石高度為準外，其餘皆為10公分。」，自可明瞭
      。是於設有該等紅、黃禁制標線之路邊違規停車，所違反
      之規定，係道路交通管理處罰條例第56條第1 項第1 款、
      第4 款規定之「在禁止臨時停車處所停車」、「在設有禁
      止停車標誌、標線之處所停車」，與本件抗告人所涉及同
      條項第5 款之「在顯有妨礙其他人、車通行處所停車」，
      係就在未劃有紅、黃禁制標線惟顯有妨礙其他人、車通行
      處所停車之違規情事，所設之處罰規定，迥不相同，並不
      因在顯有妨礙其他人、車通行處所未設有禁止停車之標線
      或標誌，即可謂該處並非法律所定禁止停車之處所。
（四）依卷附之舉發採證照片以觀，抗告人所有上開自小客車，
      於上揭時間，係停放在進入高雄市律師公會專屬停車場之
      入口柵欄外右側，該位置係緊鄰圍牆及馬路之柏油路面出
      入口，前後並與紅磚路面人行道相連；且車輛是以垂直於
      人行道之方向停放於停車場入口柵欄前，該停放之情形，
      因其車佔用部分停車場出入口之道路路面，形成障礙物，
      致使該處出入口道路路幅縮減，顯然妨礙到行經該處道路
      車輛之進出停車場之通行，且因其橫停於人行道之間，已
      近三分之一車身佔用人行道，行人行經此處時，必須繞過
      車輛方能繼續行進，對於行人用路權益，亦造成妨礙通行
      之情形。綜上，抗告人本件停車行為符合上揭條款規定之
      「在顯有妨礙其他人、車通行處所停車」違規情事，至為
      灼然，抗告人抗告意旨所指上開各節，無非以其在上開地
      點停車，並非構成顯有妨礙其他人、車通行處所停車云云
      ，無足可取。
四、再小型車之所有人，如有在顯有妨礙其他人、車通行處所停
    車之違規行為經舉發，於舉發通知單上所載之應到案期限內
    到案聽候裁決或提出申訴，經主管機關調查後仍認定前揭違
    規行為屬實者，依道路交通管理處罰條例第56條第1 項第5
    款、違反道路交通管理事件統一裁罰基準及處理細則（下稱
    處理細則）第44條第1 項及違反道路交通管理事件統一裁罰
    基準表（下稱裁罰基準表）之規定，應對該小型車之汽車駕
    駛人處以900 元之罰鍰；是原審處受處分人900 元，並無不
    合。抗告人抗告意旨，以其為初犯，並無其他嚴重違規事實
    ，應處罰600 元為適當等情為辯，亦非可取。
五、綜上，原處分機關以抗告人確有因「顯有妨礙其他人、車」
    之違規行為，依道路交通管理處罰條例第56條第1 項第5 款
    之規定，處罰鍰900 元，並無不合。抗告人以前開抗告意旨
    ，提起抗告，難認為有理由，應予駁回。
六、據上論結，應依道路交通案件處理辦法第26條、刑事訴訟法
    第412條，裁定如主文。
中    華    民    國   100    年    2     月    24    日
                 刑事第九庭     審判長法  官  莊秋桃
                                      法  官  范惠瑩
                                      法  官  田平安
以上正本與原本無異。
本件不得再抗告。
中    華    民    國   100    年    2     月    24    日
                                  書  記  官  馬蕙梅
臺灣高雄地方法院交通事件裁定
                                     100年度交聲字第18號
原處分機關  高雄市政府交通局
異  議  人
即受處分人  單文程    男  43歲（民國○○年○月○○日生）
                      身分證統一編號：Ｚ000000000號
                      住高雄市新興區○○○路198巷36號
上列受處分人因違反道路交通管理處罰條例案件，對於高雄市政
府交通局於民國99年12月21日所為之處分（高市交裁字第裁32-B
00000000號裁決書），聲明異議，本院裁定如下：
    主    文
原處分撤銷。
單文程汽車駕駛人，在顯有妨礙其他人、車通行處所停車，處罰
鍰新臺幣玖佰元。
    理    由
一、原處分意旨略以：異議人即受處分人單文程所有之車牌號碼
    0820－E5號自用小客車，於民國99年9 月30日下午4 時4分
    許，在高雄市市○○路171 號前停車場出入口處違規停車，
    經高雄市政府警察局交通大隊員警於現場拍照採證後逕行掣
    單舉發，爰依道路交通管理處罰條例第56條第1 項第3 款規
    定及道路交通管理事件統一裁罰基準及處理細則，裁處罰鍰
    新臺幣（下同）900 元。
二、受處分人則以：其停車之位置屬高雄市律師公會律師專屬停
    車場之範圍內，並非公共場所出入口，且該處並無紅、黃線
    等禁止停車之標線，爰依法聲明異議，請求撤銷原處分等語
    。
三、經查：
（一）本件受處分人於上開時、地，將其所有之上開自小客車停
      放在高雄市市○○路171 號前停車場出入口處，經高雄市
      政府警察局交通大隊員警於現場拍照採證後逕行掣單舉發
      ，嗣經原處分機關以有「在公共場所出入口停車」之違規
      事實，依道路交通管理處罰條例第56條第1 項第3 款規定
      ，科處罰鍰900 元等情，有違規現場照片8 張、違反道路
      交通管理事件裁決書等件附卷可按，堪可認定。
（二）依卷附違規照片觀之，上開自小客車係停放在進入高雄市
      律師公會專屬停車場之入口柵欄外，該停車場專供高雄市
      律師公會會員使用，柵欄下方並標明「非會員請勿進入停
      放」等文字，足認並非一般不特定之公眾均可進入使用之
      場所，則上開停車場既非一般公眾均可進入之停車空間，
      即難認其係道路交通安全規則第112 條第1 項第3 款及道
      路交通管理處罰條例第56條第1 項第3 款所稱之「公共場
      所」，從而受處分人於上開非屬公共場所之停車場入口前
      停車，自不構成「在公共場所出入口停車」之違規事實，
      是原處分機關援引道路交通管理處罰條例第56條第1 項第
      3 款規定，科處受處分人罰鍰900 元，於法未合，應予撤
      銷。
（三）惟按在顯有妨礙其他人、車通行處所，不得停車；又在顯
      有妨礙其他人、車通行處所停車，處新臺幣6 百元以上1
      千2 百元以下罰鍰，道路交通安全規則第112 條第1 項第
      9 款、道路交通管理處罰條例第56條第1 項第5 款分別定
      有明文。又觀諸該款立法規範，當係駕駛人於「顯有妨礙
      其他人、車通行處所」加以「停車」者，即屬當之，要不
      問此舉是否業已妨礙他人或車輛通行為必要。換言之，本
      條款乃採取類如刑法「抽象危險犯」之立法模式，基於公
      共交通安全與維持公眾用路及行車秩序之必要，有關該類
      行為對道路交通安全可能造成之危害結果已先由立法者透
      過法律加以推定，故一旦駕駛人將車輛停置在「顯有妨礙
      其他人、車通行處所」者，即應逕依該條款予以處罰，方
      屬適法。經查：上開自小客車停放在上開停車場入口柵欄
      之外，該位置係緊鄰馬路之柏油路面出入口，前後並與紅
      磚路面人行道相連，受處分人將車輛以垂直於人行道之方
      向停放於停車場入口柵欄前，此有卷附現場彩色照片可參
      ，除使進出停車場之車道變窄，明顯妨礙到其他欲進出停
      車場之會員之通行便利外，亦因其橫停於人行道之間，使
      行人行經此處時，必須繞過車輛方能繼續行進，對於公眾
      用路權益，亦造成妨礙。是受處分人上開停車行為，雖未
      構成「在公共場所出入口」停車之違規，然已構成「在顯
      有妨礙其他人、車通行處所停車」之違規事實。
（四）受處分人雖以上開地點並無紅、黃線等禁止停車之標線等
      語抗辯，然在顯有妨礙其他人、車通行處所，不得停車，
      係道路交通安全規則第112 條第1 項第9 款所明文。受處
      分人係考領有自用小客車駕駛執照之人，又為執業律師，
      此有公路監理電子閘門資料及其提出之高雄律師公會會員
      證等件在卷可按，對此規定自難諉為不知；又道路交通安
      全規則第112 條第1 項第9 款所指在顯有妨礙其他人、車
      通行處所，不得停車之規定，與同條第4 款不得在設有禁
      止停車標誌、標線之處所停車之規定，併列規範，可見上
      開第3 款、第4 款所定者，乃各自獨立規定之禁止停車事
      項，非指二者須同時存在始生禁止停車之規範效力，縱有
      所劃設標線或設置標誌，亦僅具再次提醒、督促駕駛人注
      意之作用而已，尚不因在顯有妨礙其他人、車通行處所未
      設有禁止停車之標線或標誌，即可謂該處並非法律所定禁
      止停車之處所，是受處分人上開辯詞，亦難卸免其有「在
      顯有妨礙其他人、車通行處所停車」之違規事實。
四、綜上所述，本件受處分人上開停車行為，係違反道路交通管
    理處罰條例第56條第1 項第5 款規定，原處分機關援引同條
    例第56條第1 項第3 款規定，科處受處分人罰鍰900 元，於
    法未合，自應將原處分撤銷，另為裁定如主文第2 項所示。
據上論斷，應依道路交通事件處理辦法第19條，道路交通管理處
罰條例第56條第1項第5款，裁定如主文。
中    華    民    國    100    年    1    月    20    日
                  交通法庭    法  官  王麗芳
以上正本證明與原本無異。
如不服本裁定，應於收受送達後5 日內向本院提出抗告狀。
中    華    民    國   100    年    1     月    20    日
                              書記官  楊馥如